臺灣基隆地方法院民事裁定　　　　　　　　 94年度國字第2號
原　　　告　乙○○
被　　　告　台北縣政府地政局
法定代理人　林錫耀
訴訟代理人　丙○○
　　　　　　甲○○
上列當事人間請求國家賠償事件，本院裁定如下：
    主  文
原告之訴駁回。
訴訟費用由原告負擔。
    理  由
一、原告起訴略以：原告出賣其所有之台北縣瑞芳鎮○○○段楓
    仔瀨小段72、72－1、76、76－1、77－3、77－4、83、83－
    1 、217、226－2、226－8地號，應有部分均為二十四分之
    一之土地（下稱系爭土地）共11筆予訴外人張貴雲，嗣因訴
    外人張貴雲違約致生糾紛，業經原告向臺北地方法院起訴在
    案。期間為免瑞芳地政事務所不查而為移轉登記，遂於民國
    78年2月起陸續以存證信函之方式通知上開情事，詎料瑞芳
    地政事務所仍於同年5月29日依訴外人張貴雲之申請，移轉
    所有權登記系爭土地予伊，又於同年6月3日設定新台幣（下
    同）5,000,000元抵押權與訴外人許坤德，致原告與訴外人
    周山柳間就系爭土地之買賣契約無法依約交付而違約。嗣經
    臺北地方法院79年度上更（一）字第168號判決確定原告與
    訴外人張貴雲間之買賣關係不存在，據此原告復於80年4月
    15 日以存證信函之方式通知瑞芳地政事務所，請求塗銷前
    開抵押權之登記，並回復原狀，瑞芳地政事務所仍置之不理
    ，致原告與訴外人周山柳就系爭土地之買賣契約無法於同年
    月17 日交付而再度違約。瑞芳地政事務所因違反土地登記
    規則第57條第1項第3款、75年1月6日公布農業發展條例第30
    條及75 年5月16日公布之土地登記規則第112條之規定而為
    移轉所有權及設定抵押權之登記，致使原告受有損害共計
    95,812,055 元。又依國家賠償之義務機關應為依法組織之
    中央或地方機關，有決定國家意思並對外表示之權限而言，
    被告既為瑞芳地政事務所之中央機關且有對外表示之權限，
    是以應為賠償機關，為此提起本件訴訟等語。
二、按依國家賠償法請求損害賠償時，應先以書面向賠償義務機
    關請求。賠償義務機關對於前項請求，應即與請求權人協議
    。如賠償義務機關拒絕賠償，或自提出請求之日起，逾三十
    日不開始協議，或自開始協議之日起，逾六十日協議不成立
    時，請求權人得提起損害賠償之訴。至損害賠償之訴，除依
    國家賠償法規定外，適用民事訴訟法之規定。又起訴不合程
    式或不備其他要件者，法院應以裁定駁回之。國家賠償法第
    10條、第11條第1項、第12條，民事訴訟法第249條第1項第6
    款分別定有明文。
三、經查：本件原告起訴主張被告所屬之瑞芳地政事務所違法為
    移轉及抵押權之登記，致原告無法自由使用、收益或處分系
    爭土地，而生違約金等損害，本質上係屬國家損害賠償範疇
    ，自應具備國家賠償法有關之法定程式。本件原告於起訴前
    ，未依上開規定，先以書面向被告即所謂賠償義務機關請求
    賠償，當更無從與之協議，其訴前協議之法定程式要件顯未
    具備，應予駁回。
四、依國家賠償法第12條，民事訴訟法第249條第1項第6款，裁
    定如主文。
中　　華　　民　　國　　94　　年　　7 　　月　　13　　日
                  臺灣基隆地方法院民事庭
　　                      法　官　王翠芬
以上正本係照原本作成。
如對本裁定抗告，應於本裁定送達後十日內向本院提出抗告狀，
並繳納抗告裁判費新臺幣一千元，抗告於臺灣高等法院。
中　　華　　民　　國　　94　　年　　7 　　月　　13　　日
                          書記官　修丕龍
